【裁判字號】    89,上易,2661
【裁判日期】    890412
【裁判案由】    贓物
【裁判全文】
臺灣高等法院臺中分院刑事判決              民國八十九年度上易字第二六六一號
    上  訴  人  臺灣臺中地方法院檢察署檢察官
    被      告  乙○○
    選任辯護人  陳呈雲
右上訴人因被告贓物案件，不服臺灣臺中地方法院中華民國八十九年四月十二日第一
審判決（民國八十九年度訴字第一一二六號，起訴案號：臺灣臺中地方法院檢察署民
國八十七年度偵字第二五三七四號、二六二六三號、八十八年度偵字第一四九二號）
，提起上訴，本院判決如左：
    主  文
上訴駁回。
    理  由
一、公訴意旨略以：被告乙○○為位於台中市○○路一七一號「財神當鋪」之店員，
    於民國（下同）八十七年十月二十四日上午五時許，同案被告甲○○、廖志文（
    甲○○、廖志文部份均另行審結）駕駛車牌號碼ＱＧ－七六八八號（起訴書誤載
    為ＱＲ－七六八八號）自用小客車前往典當時，明知同案被告甲○○、廖志文與
    其所持之車主丙○○身分證上照片不同，渠等所駕駛前來典當之上開自用小客車
    係來路不明之車輛，竟仍以新台幣（下同）二十萬元之賤價予以收受典當，因認
    被告乙○○涉犯刑法第三百四十九條第二項之贓物罪。
二、公訴人認被告乙○○涉有右揭贓物罪嫌，無非以被告乙○○為專業之當鋪業者，
    收當時當核對身分證上之照片是否與本人相符，且係以低價收購上開車輛，難謂
    無贓物之認識等語，為其論據。訊據被告乙○○坦承有於右揭時地收受典當上開
    車輛之事實，惟堅決否認有何贓物犯行，並辯稱：前來典當上開車輛之人自稱係
    車主，並曾出示身分證、駕駛執照、行車執照等證件，被告並透過監理站系統查
    詢上開車輛，確定上開車輛並非贓車，且要求典當之價格合理，才予收當，不知
    上開車輛係贓車等語。
三、按犯罪事實應依證據認定之，無證據不得推定其犯罪事實。又不能證明被告犯罪
    或其行為不罰者，應諭知無罪之判決。刑事訴訟法第一百五十四條、第三百零一
    條第一項分別定有明文。再刑法第三百四十九條之罪，須行為人明知為贓物，而
    仍予收受、搬運、寄藏、故買或為牙保，始足當之，亦即須行為人之主觀上明知
    為贓物而為前開行為，始能成立該條之罪，如行為人之主觀上並無贓物之認識，
    自無成立該條之罪之餘地。經查，同案被告甲○○前往「財神當鋪」典當上開車
    輛時，先係出示被害人丙○○之行車執照，嗣應被告乙○○之要求再出示丙○○
    之身分證，並提出上開車輛之行車執照，同案被告甲○○且在該「財神當鋪」之
    客戶資料表上填載丙○○之基本資料，並在當票上簽署「丙○○」之姓名、捺指
    紋，業據同案被告甲○○供承不諱，核與被告乙○○供述之情節相符，並有該「
    財神當鋪」之客戶資料表及當票各乙紙在卷可資為憑；又被告乙○○於同案被告
    甲○○填寫客戶資料後，旋於同日上午五時十三分許透過與公路監理機關連線之
    電話系統查詢上開車輛狀況，經查並無失竊之紀錄，亦有被告乙○○所提出之查
    詢單乙紙附卷可資參照；依被告乙○○收當上開車輛之過程觀之，其除要求典當
    人出具齊備之證件外，並曾查詢上開車輛之車籍等狀況，在確認上開車輛並無失
    竊之報案紀錄後，方予收當，依其收當之過程觀之，尚難認被告乙○○就上開車
輛係屬贓物乙節有所認識；另同案被告甲○○以上開車輛至「財神當鋪」典當，
    係以上開車輛供為其向該當鋪借款之擔保，並非將上開車輛出賣予「財神當鋪」
    ，要不得僅憑典當金額之高低為認定被告乙○○主觀上就上開車輛是否贓車有所
    認識之依據，況上開車輛係西元一九九四年份之中古車，以其四年餘之車齡，以
    二十萬元典當，亦難認與市價顯不相當；縱被告乙○○於核對同案被告甲○○與
    其所提出之丙○○身分證上照片是否相符時，未能辨明同案被告甲○○與丙○○
    身分證上之照片非同一人，然同案被告甲○○（六十六年十二月十七日生）與丙○○（六十年五月二十六日）年齡相距不大。且經本院調取甲○○八十七年十一
    月十九日入監時拍攝之照片與丙○○身分證上之照片核對結果，其相貌、臉型並
    無顯著之差異而不易識別（有各該照片附卷可稽），亦難認被告有明知甲○○持
    典出示之身分證上之照片非其本人而故為收典。參諸前述同案被告甲○○係自行
    填寫該「財神當鋪」之客戶資料並在當票上簽名署押、及被告乙○○收當之過程
    等情，被告乙○○未能發現同案被告甲○○與身分證上丙○○之照片非同一人，
    應係一時疏誤所致，尚難逕行推定被告乙○○主觀上明知上開車輛係屬贓車，而
    刑法第三百四十九條之罪並無處罰過失犯之規定，本件既難認被告主觀上就上開
    車輛係屬贓車乙節有所認識，其縱有收當上開車輛之事實，仍與刑法第三百四十
    九條第二項贓物罪之構成要件有間，尚難逕繩以該罪。此外，復查無其他積極證
    據足資證明被告乙○○確有公訴人所指之右揭犯行，原審為被告乙○○無罪之諭
    知，核無不合。檢察官上訴意旨，指摘原判決不當，為無理由，應予駁回。
    。
四、據上論斷，應依刑事訴訟法第三百六十八條，判決如主文。
本案經檢察官丁○○到庭執行職務。
中      華      民      國    九  十      年     一       月    二十    日
                              臺灣高等法院臺中分院刑事第六庭
                                    審判長法  官  李  文  雄
                                          法  官  陳  嘉  雄
                                          法  官  龔  永  昆
右正本證明與原本無異。
不得上訴。
                                          書記官  陳  明  珠
中      華      民    國    九  十      年     一       月   二十九   日
                                                                        Ｋ


司法院資訊處製作；財團法人民間司法改革基金會備份。
